【裁判字號】    95,交抗,33
【裁判日期】    950217
【裁判案由】    違反道路交通管理處罰條例
【裁判全文】
臺灣高等法院交通事件裁定              95年度交抗字第33號
抗  告  人  梅琳汽車貨運有限公司
即受處分人          統一編號：.
法定代理人  甲○○
訴訟代理人  乙○○
上列抗告人因違反道路交通管理處罰條例案件，不服臺灣桃園地
方法院，中華民國94年11月30日所為裁定（94年度交聲字第306
號），提起抗告，本院裁定如下：
    主  文
抗告駁回。
    理  由
一、抗告意旨略以：「法院受理有關交通事件及聲明異議案件之
    處理，準用刑事訴訟法規定，道路交通管理處罰條例89條前
    段、道路交通案件處理辦法第4條第1項分別定有明文。道路
    交通管理處罰條例事件本質雖為行政罰，惟在其性質及法院
    處理程序與刑事訴訟程序法規範目的不相牴觸範圍，應依刑
    事訴訟法相關規定為準據。抗告人即異議人因違反道路交通
    管理處罰條例案件，已於法定期限內，依據道路交通管理處
    罰條例第9條不服舉發事實，並向處罰機關陳述意見，但交
    通部公路總局新竹區監理所中壢監理站（以下稱中壢監理站
    ），仍依原舉發單位誤舉發違規事實，逕行違法裁定，致抗
    告人不得已聲明異議，幸經原審耐心聆聽抗告人陳訴，仔細
    分析本案，讓中壢監理站裁決人員深覺於法不合，當庭允諾
    查察研辦，後來同意撤銷壢監裁字第裁53-DAO102404號裁決
    書所為處分，有交通部公路總局新竹區監理所中壢監理站94
    年8月1日竹監壢字第0940017645號函文可稽。應依刑事訴訟
    法第301條第1項前段，裁定撤銷原處分為妥適，依刑事訴訟
    法第361條，望能依法裁定撤銷原裁定，或另為妥適裁定 」
    等語。
二、按交通法庭認聲明異議不合法律上之程式或其異議權已經喪
    失者，應以裁定駁回之，但其不合法律上之程式可補正者，
    應先定期命為補正，逾期不補正者，即予駁回。道路交通案
    件處理辦法第18條定有明文。
三、經查：
(一)、抗告人即受處分人梅琳汽車貨運有限公司（下稱梅琳公司）
    所有之MU-588號營業曳引車，附掛天新交通有限公司（下稱
    天新公司）7P-82號半拖車，於民國（下同）94年4月6日10
    時20分許，行經新屋鄉○○○路○段十二公里處，經桃園縣
    政府警察局交通隊以「車斗規格不符合規定」為由，依道路
    交通管理處罰條例第29條之1第1項當場掣單舉發，嗣受處分
    人於94年4月14日向原處分機關提出申訴，原處分機關函請
    原舉發單位桃園縣政府警察局調查結果，仍認受處分人有上
    述違規行為，以94年5月19日桃警交字第0940044217號函覆
    ，原處分機關遂於94年5月31日依道路交通管理處罰條例第
    29條之1第1項之規定，裁處罰鍰新台幣四萬元整。
(二)、抗告人不服前開處分，向臺灣桃園地方法院交通法庭聲明異
    議意旨略以：「交通部公路總局新竹區監理所中壢監理站94
    年5月31日壢監裁字第裁53-DAO102404號違反道路交通管理
    事件裁決書所為處分與事實不符，本件違規之MU-588號車屬
    曳引車，本身無車廂，不會有如裁決書所載情事發生，該曳
    引車所附掛半拖車經監理站檢驗合格，數據與原舉發單位所
    指之違規事實不符，爰聲明異議」等語。
(三)、抗告人之代理人乙○○於原審坦承認抗告人梅琳公司所有之
    MU-588號營業曳引車，附掛天新交通有限公司7P-82號半拖
    車，於94年4月6日10時20分許，行經新屋鄉○○○路○段十
    二公里處，惟否認違規，辯稱略以：「是7P-82號半拖車違
    法，非異議人之曳引車違法」、「舉發通知單上舉發車號
    7P-82、車主天新交通有限公司有記載，為何裁決書裁罰梅
    琳公司，這與梅琳公司無關，且7P-82號車斗長本來就是七
    七五公分，至於高度是六十公分，即便外框是六十九公分，
    不知道警察如何算出七十八公分」等語（原審94年8月3日訊
    問筆錄）。
(四)、證人即中壢監理站承辦人員梁仲秀於原審證稱略以：「所謂
    車斗不符合規定是指半拖車須有固定長寬，並非指曳引車，
    因為半拖車買進後，監理站記載管制長寬高度，如事後業者
    違法增加，擅自變更就要舉發，本案違規者是半拖車非曳引
    車，受處分人應為天新交通公司，但舉發通知單都是這樣記
    載，裁決書處罰對象是車斗所有人，所有人如能證明是駕駛
    人的錯，就改罰駕駛人」等語，即證人梁仲秀承認裁決書對
    象記載梅琳公司，係不合法處分（原審94年8月3日訊問筆錄
    ），是依證人所述，本件違規處罰對象應為7P-82號營業半
    拖車之所有人天新公司，而非曳引車所有人梅琳公司。
(五)、又本件原處分機關處罰之條文為道路交通管理處罰條例第29
    條之1第1項：「裝載砂石、土方未依規定使用專用車輛或其
    專用車廂未合於規定或變更車廂者，處汽車所有人新臺幣四
    萬元以上八萬元以下罰鍰，並當場禁止通行」之規定。該條
    規定，於本件舉發「裝載砂石、土方其專用車廂未合於規定
    者」之違規事實，應以處罰半拖車車輛所有人為原則，如係
    可歸責於駕駛人情事，應依道路交通管理處罰條例第85 條
    規定依舉證轉換改處罰駕駛人。是抗告人之代理人於原審人
    所辯應堪採信，原處分機關未予詳查，對曳引車所有人即梅
    琳公司裁決前述處罰，難認為允當，本件抗告人原聲明異議
    為有理由，原審法院交通法庭原應撤銷原處分，改諭知異議
    人即受處分人不罰。
(六)、惟原處分機關經原審調查證據程序後，自認原處分有瑕疵，
    於94年8月12日函原審法院稱略以：「查舉發當時MU- 588號
    營業曳引車所附掛之7P-82號營業半拖車車主為天新交通有
    限公司，而車斗規格不符規定即應針對半拖車車主即天新交
    通有限公司舉發及處分，本案既有前述明顯瑕疵，本站同意
    撤銷壢監裁字第裁53-DAO102404號裁決書所為之處分」。該
    函副本並予異議人梅琳公司收受，有交通部公路總局新竹區
    監理所中壢監理站94年8月1日竹監壢字第0940017645號函文
    一件附卷可稽。
(七)、是本件原處分機關已將對抗告人梅琳公司所為之裁罰處分依
    職權撤銷處分，符合行政程序法得依職權撤銷違法行政處分
    之規定，則本件聲明異議之行政處分客體即不存在，雖異議
    人梅琳公司仍具狀表明不願撤回本件聲明異議，有梅琳汽車
    貨運有限公司函文一件附卷可參。惟既無行政處分存在即無
    受處分人，原審法院交通法庭亦無從將已不存在之行政處分
    撤銷。是原審法院認為異議人所執前詞聲明異議，應屬不合
    法律上程式且無從補正，將異議駁回，經核原審裁定認事用
    法並無不合。抗告意旨仍執陳詞，要求撤銷已不存在之行政
    處分，其抗告為無理由，應予以駁回。
三、據上論結，應依道路交通案件處理辦法第26條，刑事訴訟法
    第412條，裁定如主文。
中    華    民    國    95    年    2    月    17    日
                  交通法庭審判長法  官  蔡永昌
                                法  官  陳榮和
                                法  官  施俊堯
以上正本證明與原本無異。
不得再抗告。
                                書記官  陳彥蕖
中    華    民    國    95    年    2     月    17    日


司法院資訊處製作；財團法人民間司法改革基金會備份。
